【裁判字號】    98,交聲,4228
【裁判日期】    981203
【裁判案由】    聲明異議
【裁判全文】
臺灣臺中地方法院交通事件裁定        98年度交聲字第4228號
原處分機關  交通部公路總局臺中區監理所豐原監理站
異  議  人
即受處分人  甲○○
上列受處分人因違反道路交通管理處罰條例案件，對於交通部公
路總局臺中區監理所豐原監理站民國98年10月12日所為之處分（
原處分案號：豐監稽違字第裁63-KAI071572號裁決書），聲明異
議，本院裁定如下：
    主  文
異議駁回。
    理  由
一、原處分意旨略以：受處分人即異議人甲○○（下簡稱受處分
    人）於民國98年1 月8 日20時22分許駕駛車牌號碼OG-5949
    號自用小客車，行經雲林縣臺158 線虎尾段處，為雲林縣警
    察局交通隊攔停舉發「駕車未繫安全帶」之違規，並經原處
    分機關依道路交通管理處罰條例第31條第2 項規定，裁處受
    處分人罰鍰新臺幣（下同）1,500 元，於法應無不合等語。
二、聲明異議意旨略以：伊於98年1月8日傍晚由住家即臺中縣新
    社鄉○○路經虎尾路段時，在行駛中被該員警駕巡邏車攔車
    停檢，該員警向伊索取駕照、行照即行離去，另名員警站立
    於車之左邊，伊因身體不便均未下車，幾分鐘後，該員警拿
    著寫好的違規單冊令伊簽名，伊發現違規欄內記載之文字與
    事實不符，因伊確實有披肩掛著安全帶，但不能扣（理由待
    解），因此伊要求該員警註明「有掛未扣」等四個字，但該
    員警直接將冊子取走，一陣子後又將通知單自行擱置在儀表
    板上後即行離去。在整個過程中，伊均未曾有表示不接受或
    拒簽之語言及態度，但該員警何以能在移送聯，捏造「拒簽
    」二字，是否涉及偽造文書罪嫌，有待釐清。依伊從住家到
    虎尾路段，已行駛一百多公里路，焉有不掛安全帶之理，員
    警執勤態度不佳，自視甚高，草率囂張，不能平心靜氣，以
    關心關懷的態度去瞭解「安全帶何以有掛未扣？」，有關「
    安全帶有掛未扣」之原因及理由待至法院時，再提出事證說
    明原委，為此提出本件聲明異議，並請求撤銷原處分等語。
三、按行車時汽車駕駛人及前座乘客均應繫妥安全帶，道路交通
    安全規則第89條第1項第5款有明文規定。又汽車行駛於道路
    上，其汽車駕駛人或前座乘客未繫安全帶者，處駕駛人新臺
    幣（下同）1500元罰鍰，道路交通管理處罰條例第31條第 1
    項亦定有明文。
三、經查：
  (一)本件受處分人駕駛車牌號碼OG-5949 號自小客車，行經雲林
    縣臺158 線虎尾路段時，因未繫安全帶而違規，為執勤員警
    攔停並掣單舉等情，有原處分機關豐監稽違字第裁63-KAI07
    1572號裁決書1 紙在卷可稽。本件受處分人對於駕駛車輛行
    經上開違規地點之事實並不爭執，惟以前揭情詞置辯。然查
    ，本件證人即執勤員警沈政昇於本院訊問時具結證稱：「（
    問：提示本件舉發通知單，是否你舉發？）是的。」、「（
    問：本件開單時間晚上8 時22分，該地段照明狀況為何？）
    非常良好。」、「（問：看到受處分人未繫安全帶，是否行
    車過程中？）是的」、「（問：有無其他意見陳述？）如果
    當事人只是爭議有掛未扣，如此還是未符合交通法規，其餘
    無意見。」等語甚詳（見本院98年11月30日訊問筆錄第1至2
    頁），是依證人所述，證人對當時舉發之情況記憶尚屬明確
    ，依當時為夜間照明充足、視線良好及員警舉發之情形，員
    警應可明確判斷車內人員是否有繫安全帶，足徵本件舉發員
    警乃親見受處分人確有未繫安全帶行駛之違規行為，乃依法
    攔停舉發並無違誤。再者，本件舉發警員於執行舉發違規之
    交通勤務時，在人車來往之路邊，其係本於發現受處分人有
    駕車未繫安全帶違規行為之認知，始將受處分人攔停，並要
    求受處分人出示證件，確定違規人之身分而進行舉發，此乃
    執勤警員依法執行其公務，受處分人若非確有違規情事，衡
    情執勤警員與本件受處分人素不相識，亦無任何嫌隙恩怨可
    言，當無故意設詞誣攀之理，亦無捏造事實構陷受處分人之
    必要。況員警執行公務本身受行政懲處責任之監督，到庭具
    結作證更以刑罰擔保其真實性，殊無甘冒行政懲處及刑法偽
    證罪責任，而刻意誣陷受處分人之必要。準此，本件執勤警
    員本於維護交通秩序、安全職責所為之當場舉發，自應受到
    合法、正確之推定。是受處分人前揭違規行為，事證明確，
    足堪認定，受處分人前揭指摘原舉發不當，尚非有據。
  (二)又受處分人亦不否認於本件違規時間、地點有未扣安全帶之
    事實，縱若有何安全帶「有掛未扣」之原因、理由，依舉證
    責任分配之原則，應由當事人對有利於己之事實，負舉證之
    責，而於交通違規聲明異議程序，亦應作相同之解釋，此由
    細繹行政訴訟法第136 條有關行政訴訟程序準用民事訴訟法
    第277 條舉證責任分配原則規定之立法意旨，即可明瞭。本
    件受處分人雖堅詞否認上揭違規情事，惟其對有利於己之事
    實，卻未能於異議書狀中提出相關之具體事證供本院審酌，
    且經本院合法傳喚亦未到庭，實難謂其已對其所主張之利己
    事實善盡舉證責任，故本院自難憑其空言否認之說辭，而遽
    為有利於受處分人之認定，是受處分人所為之上述辯解，殊
    難為採。至受處分人辯稱員警舉發態度不佳云云，然而關於
    交通違規案件，所應審究之重點乃在於受處分人是否違規，
    其若確有違規之情事，並不能因舉發人不善之舉發態度而使
    原有之違規行為合法化，至於不當之舉發態度應由其主管或
    上級機關另行勸導、訓練，是縱令受處分人上開所稱屬實，
    要與認定本案違規事實無涉，併此敘明。
  (三)綜上所述，本件受處分人確有於前揭時、地，駕駛車牌號碼
    OG-5949 號自小客車行駛於道路而未繫安全帶之違規行為。
    從而，原處分機關依道路交通管理處罰條例第31條第1 項及
    違反道路交通管理事件統一裁罰基準表之規定，裁處受處分
    人罰鍰1,500 元，核無違誤，本件聲明異議為無理由，應予
    駁回。
四、據上論斷，應依道路交通管理處罰條例第87條第2 項，道路
    交通案件處理辦法第19條，裁定如主文。
中    華    民    國    98    年    12    月    3     日
                  交通法庭   法  官  簡婉倫
以上正本證明與原本無異。
如不服本裁定，應於裁定送達後 5日內向本院提出抗告狀（須附
繕本）。
                             書記官  劉易柔
中    華    民    國    98    年    12    月    3     日


司法院資訊處製作；財團法人民間司法改革基金會備份。
